臺灣高雄地方法院民事裁定　　　　　　　　　　　　 九十三年度再小抗字第一號
　　抗　告　人　乙○○
　　　　　　　　甲○○
　　相　對　人　遠東國際商業銀行股份有限公司
　　　　　　　　　　　　設台北市大安區○○○路○段二０七號二六之二七號
　　法定代理人　徐旭東　住同右.
　　　　　　　　　　　　送達代.
　　　　　　　　　　　　住台北縣板橋市○○路○段一八二巷三弄三三號
右當事人間請求清償消費款事件，抗告人對於民國九十三年一月七日本院高雄簡易庭
九十二年度雄再小字第二號裁定提起抗告，本院裁定如左：
    主      文
抗告駁回。
抗告費用由抗告人負擔。
    理      由
一、抗告人主張：伊於民國八十八年十一月二十六日（乙○○）及八十九年五月二十
    三日（甲○○）參加元大投顧公司推出之理財專案，依約伊應於加入之三年期間
    內按月繳交元大公司新台幣（下同）一千四百九十九元，上開期款則經由伊向相
    對人遠東銀行所申辦之信用卡扣款轉帳（乙○○為正卡持有人；甲○○為附卡持
    有人），應繳款項合計為十萬六千四百二十九元，嗣伊於九十一年五月二十八日
    提前向相對人辦理結清預繳上開應付未到期款，而伊於結清應付款項後即末有其
    他消費，詎相對人竟以伊於九十一年六月以後仍有一萬七千九百八十八元之項款
    未付，對伊提起清償消費款訴訟，經本院高雄簡易庭判決伊敗訴（含循還利息合
    計二萬零七十五元；九十二年度雄小字第七六六號─下稱原確定判決），伊不服
    提起上訴，經本院以上訴不合法予以駁回確定（九十二年度小上字第八十一號）
    。嗣伊另以八十九年六月一日兩紙金額均為一千四百九十九元之郵政劃撥儲金存
    款收據為新證據，依民事訴訟法第四百九十六條第一項第十三款規定提起再審，
    經原法院以無再審理由予以駁回（九十二年度雄再小字第二號），然原法院疏未
    審酌上情而為伊不利之認定，顯有未當，爰依法提起抗告，請求廢棄原裁定等語
    。
二、本件抗告人提起再審之訴，係以其於八十九年六月一日曾匯款二千九百九十八元
    予相對人，用以清償系爭信用卡款項為其論據，並提出兩紙金額均為一千四百九
    十九元之郵政劃撥儲金存款收據為證（見原審卷第十八頁），故本件應審究者為
    ：本件再審之訴有無民事訴訟法第四百九十六條第一項第十三款所定之再審事由
    ？茲將本院判斷內容說明如下。
(一)、按有左列各款情形之一者，得以再審之訴對於確定終局判決聲明不服：(十三)當事人
    發見未經斟酌之證物或得使用該證物者；但以如經斟酌可受較有利之裁判者為限
    ，民事訴訟法第四百九十六條第一項第十三款定有明文，此項規定於小額事件之
    再審程序亦有準用（同法第四百三十六條之三十二第五項參照）。又所謂「當事
    人發現未經斟酌之證物」，係指前訴訟程序事實審之言詞辯論終結前已存在之證
    物，因當事人不知有此，致未經斟酌，現始知之者而言；倘當事人早知有此證物
    得使用而不使用，即無所謂發見，自不得以之為再審理由。
(二)、經查，依抗告人所提之郵政劃撥儲金存款收據，顯示其劃撥日期為八十九年六月
    一日，而原確定判決係於九十二年四月三十日言詞辯論終結，已據本院調卷查明
    屬實（見該卷第三十八頁），依此判斷，可知上開證物於原確定判決言詞辯論終
    結前即已存物，今抗告人既主張其係上開劃撥單之匯款者，足認其於言詞辯論終
    結前早知悉有此證物得使用，抗告人既已知悉該證物而不使用，依上開規定，即
    不得以此為再審理由，其據此提起本件再審之訴，顯無理由。
(三)、再者，依上開劃撥單「收款人戶名」所載內容，可知編號0000000號收據
    之款項，係供清償抗告人乙○○之欠款（身分證號碼為Ｚ000000000號
    ），且相對人已於八十九年六月三日將該筆款項入帳抵充乙○○之欠款（見原審
    卷第六頁）。另一紙編號0000000號收據款項，則係相對人另一信用卡持
    卡人即抗告人甲○○之子魏喬宏（身分證號碼為Ｚ000000000號）所繳
    之欠款，而相對人亦已將該筆款項入帳抵充魏喬宏欠款之事實，亦有上開劃撥儲
    金存款收據、消費明細總表、抗告人戶籍謄本、魏喬宏身分證影本及信用卡申請
    書可證（見原審卷第六頁、第四十九至六十一頁），是抗告人甲○○（身分證號
    碼為Ｚ000000000號）主張該筆款項係其用以清償系爭信用卡欠款等語
    ，即屬無據。今抗告人既主張相對人自九十一年六月間起有記帳錯誤之情事（見
    小上字第八十一號卷第十七頁），且上開「編號0000000號」劃撥單所匯
    款項又係於八十九年六月三日用以清償乙○○之欠款（編號0000000號劃
    撥單所匯款項則係供清償魏喬宏之欠款），故上開二紙劃撥單於原確定判決縱有
    未經斟酌之情形，然該證物經斟酌後既無法為抗告人較有利之裁判，則抗告人提
    起本件再審之訴，亦屬無據。
(四)、雖抗告人另主張其於九十一年五月二十八日清償時，當時相對人扣款二萬八千四
    百八十一元，尚有溢付款一萬零四百九十三元乙事。惟查，抗告人於九十一年五
    月二十八日前尚未清償之帳款為一萬一千零二元（含逾期未繳之循環利息及違約
    金），因抗告人於九十一年五月二十八日繳款二萬零九百八十六元，相對人為其
    沖消一萬一千零二元帳款後為其調整帳務五百零九元（即免除五百零九元債務）
    ，尚有結餘款一萬零四百九十三元，故卷附歷史帳單彙總查詢表虛線以上會計科
    目顯示「溢付款一０四九三」、虛線以下序號 004「上期結餘溢付款項一０四九
    三」，虛線上下記載資料完全吻合。又因乙○○、甲○○參加元大投顧專案，迄
    至九十一年五月二十八日止分別尚有七期、十二期帳款未結清，以每期為一千四
    百九十九元計算，合計尚有二萬八千四百八十一元未入帳（乙○○一萬零四百九
    十三元；甲○○一萬七千九百八十八元），然因乙○○辦理一次入帳，相對人乃
    於九十一年六月九日將乙○○（正卡）之一萬零四百九十三元入帳，便無餘額存
    在；另魏金註（附卡）十二期帳款一次入帳，故對帳表虛線以下序號０一０即記
    入「91.06.09（日期）元大投顧─Ａ（）一七九八八（金額）」此一萬七千九
    百八十八元即甲○○參加元大投顧至九十一年五月二十八日止未結算之十二期欠
    款之事實，則有歷史帳單彙總查詢表在卷足憑，是原確定判決認定抗告人僅係繳
    清乙○○（正卡）之欠款，而甲○○（附卡）十二期會費一萬七千九百八十八元
    部分則尚未清償乙事，與事實相符，原確定判決據此為抗告人不利之認定，核屬
    正確。至於上開歷史帳單彙總查詢表虛線以上所示會計科目消費款二萬八千四百
    八十一元，乃係抗告人（含正、附卡）參加元大投顧專案至九十一年五月二十八
    日止，各尚有七期及十二期未結帳款一萬零四百九十三元及一萬七千九百八十八
    元之總和，科目雖列為「消費款」，然並無抗告人所指有扣款二萬八千四百八十
    一元之情事，是抗告人上開所述，顯係誤解歷史帳單彙總查詢表所致，併此敘明
    。
三、綜上所述，本件並無再審理由，原法院駁回抗告人再審之訴，並無不當，抗告人
    仍執前詞指摘原裁定不當，求予廢棄，為無理由，應予駁回。
四、據上結論：本件抗告為無理由，依民事訴訟法第四百三十六條之三十二第四項、
    第五百零五條、第四百九十五條之一、第四百四十九條第一項、第九十五條、第
    七十八條、第八十五條第一項前段，裁定如主文。
中　　　華　　　民　　　國　　九十三　　年　　　三　　　月　　　十六　　日
                              臺灣高雄地方法院民事第一庭
~B審判長法　官　林紀元
~B　　　法　官　盧怡秀
~B      法  官　唐照明
右為正本係照原本作成。
本裁定不得再抗告。
中　　　華　　　民　　　國　　九十三　　年　　　三　　　月　　　十六　　日
~B法　院書記官　李承悌
